最高法院刑事判決　　　　　　　　　 111年度台上字第1854號
上　訴　人　趙晉緯
 
 
選任辯護人　李國仁律師 
上　訴　人　謝晉元
 
 
　　　　　　陳全發
 
 
上列上訴人等因違反槍砲彈藥刀械管制條例等罪案件，不服臺灣
高等法院中華民國110年11月23日第二審判決（110年度上訴字第
2236號，起訴案號：臺灣士林地方檢察署109 年度偵字第7118、
7119號、109年度毒偵字第730號），提起上訴，本院判決如下：
    主  文
上訴駁回。
    理  由
壹、上訴人趙晉緯部分
一、按刑事訴訟法第377 條規定，上訴於第三審法院，非以判決
    違背法令為理由，不得為之。是提起第三審上訴，應以原判
    決違背法令為理由，係屬法定要件。如果上訴理由書狀並未
    依據卷內訴訟資料，具體指摘原判決不適用何種法則或如何
    適用不當，或所指摘原判決違法情事，顯與法律規定得為第
    三審上訴理由之違法情形，不相適合時，均應認其上訴為違
    背法律上之程式，予以駁回。至原判決究有無違法，與上訴
    是否以違法為理由，係屬二事。
二、原判決綜合全案證據資料，本於事實審法院採證認事之職權
    ，認定趙晉緯有如其事實欄一、三所載犯行，因而維持第一
    審論處趙晉緯犯非法持有可發射子彈具殺傷力之改造手槍、
    共同犯剝奪他人行動自由各1 罪刑，暨諭知相關沒收（銷燬
    ）之判決，駁回趙晉緯在第二審之上訴。原判決就採證、認
    事、用法及量刑，已詳為敘明其所憑之證據及認定之理由。
    核原判決所為論斷說明，俱有卷內證據資料可資覆按，從形
    式上觀察，並無足以影響其判決結果之違法情形存在。
三、司法院釋字第775號解釋揭示，刑法第47條第1項所規定關於
    累犯加重本刑部分，其不分情節，基於累犯者有其特別惡性
    及對刑罰反應力薄弱等立法理由，一律加重最低本刑，於不
    符合刑法第59條所定要件之情形下，致生行為人所受之刑罰
    超過其所應負擔罪責之個案，其人身自由因此遭受過苛之侵
    害部分，不符罪刑相當原則。是以，法院就個案應依司法院
    釋字第775 號解釋意旨，衡量所欲維護法益之重要性、防止
    侵害之可能性及事後矯正行為人之必要性，斟酌各項情狀，
    包括被告所犯前後數罪間，關於前案之性質（故意或過失）
    、前案徒刑之執行完畢情形（有無入監執行完畢、是否易科
    罰金或易服社會勞動）、再犯之原因、兩罪間之差異（是否
    同一罪質、重罪或輕罪）、主觀犯意所顯現之惡性及其反社
    會性等情，綜合判斷個別被告有無因加重本刑致生所受刑罰
    超過其所應負擔罪責之情形，裁量是否加重最低本刑。
(一)原判決載敘：趙晉緯前因妨害自由案件，經法院判處有期徒
    刑5月確定，於民國107年10月23日易科罰金執行完畢。然經
    衡量所欲維護法益之重要性、防止侵害之可能性及事後矯正
    行為人之必要性，趙晉緯於受有期徒刑之執行完畢後，故意
    再次犯非法持有可發射子彈具殺傷力之改造手槍、共同犯剝
    奪他人行動自由（尚犯傷害）等罪，前後所犯之罪均為對他
    人生命、身體、自由具危害性之犯罪類型，性質相近，顯見
    先前之有罪判決執行完畢後，仍不足以發揮警告作用，堪認
    其對於刑罰之反應力薄弱，主觀之惡性及反社會性均甚明顯
    ，有再予矯正必要性。又其上開所犯之罪，加重最低本刑，
    亦無致個案過苛或失衡之情形，自應依刑法第47 條第1項之
    規定，皆論以累犯並加重其刑等旨。依上開說明，並無不合
    。
(二)趙晉緯上訴意旨指摘原判決未依司法院釋字第775 號解釋之
    意旨予以裁量，逕依累犯規定加重其刑，有適用法則不當之
    違法，並非合法上訴第三審之理由。
四、刑法第59條之酌量減輕其刑，必於犯罪之情狀顯可憫恕，認
    科以最低度刑仍嫌過重者，始有其適用。至是否酌量減輕被
    告之刑，則屬實體法上賦予法院得依職權裁量之事項。原審
    未認趙晉緯所犯之罪，有該條規定之情形，而未予酌減，無
    違法可言。趙晉緯上訴意旨以自己之說詞，爭執本件應有該
    條規定之適用，亦非上訴第三審之合法理由。
五、依上所述，本件趙晉緯之上訴，違背法律上之程式，應予駁
    回。
貳、上訴人謝晉元、陳全發部分
一、按第三審上訴書狀，應敘述上訴之理由，其未敘述者，得於
    提起上訴後20日內補提理由書於原審法院，已逾上述期間，
    而於第三審法院未判決前仍未提出上訴理由書狀者，第三審
    法院應以判決駁回之，此觀刑事訴訟法第382條第1項、第39
    5條後段規定甚明。
二、本件謝晉元、陳全發不服原審判決，分別於110 年12月23日
    、同年月25日具狀提起上訴，惟並未敘述理由，迄今逾期已
    久，於本院未判決前仍未提出。依上開規定，謝晉元、陳全
    發提起本件上訴均不合法，皆應駁回。
據上論結，應依刑事訴訟法第395條，判決如主文。
中    華    民    國   111    年    4     月    13    日
                  刑事第七庭審判長法  官  李  英  勇  
                                  法  官  洪  兆  隆  
                                  法  官  楊  智  勝  
                                  法  官  吳  冠  霆  
                                  法  官  邱  忠  義  
本件正本證明與原本無異
                                  書記官
中    華    民    國   111    年    4     月    15    日